臺灣臺北地方法院刑事判決
111年度訴字第353號
公  訴  人  臺灣臺北地方檢察署檢察官
被      告  鄭衛鴻


上列被告因詐欺等案件，提起公訴（110年度偵字第11381號），
被告於準備程序中就被訴事實為有罪陳述，經告知簡式審判程序
之旨，並聽取當事人之意見後，經本院合議庭裁定由受命法官獨
任進行簡式審判程序，判決如下：
    主  文
鄭衛鴻犯三人以上共同詐欺取財罪，處有期徒刑陸月。　  
    事實及理由
一、被告鄭衛鴻所犯，非死刑、無期徒刑、最輕本刑為3年以上
    有期徒刑之罪，或高等法院管轄第一審之案件，而其於本院
    準備程序進行中，就被訴事實均為有罪之陳述，經告以簡式
    審判程序之旨，並聽取檢察官、被告及意見後，本院合議庭
    裁定改依簡式審判程序進行審理。又依刑事訴訟法第159條
    第2項、第273條之2規定，簡式審判程序之證據調查，不
    受同法第159條第1項、第161條之2、第161條之3、第
    163條之1及第164條至第170條規定之限制。
二、本件犯罪事實及證據，除補充被告於本院準備程序及審理中
    之自白外，均引用如附件所示檢察官起訴書之記載。
三、論罪科刑
　㈠罪名：
　  核被告所為，係犯刑法第339條之4第1項第2款之3人以上共
    同犯詐欺取財罪、組織犯罪防制條例第3條第1項後段之參與
    犯罪組織罪及洗錢防制法第14條第1項、第2條第2款之一般
    洗錢罪。
　㈡共犯：
　　按共同正犯之成立，只須具有犯意之聯絡，行為之分擔，既
    不問犯罪動機起於何人，不必每一階段犯行，均經參與。再
    共同正犯之意思聯絡，原不以數人間直接發生者為限，即有
    間接之聯絡者，亦包括在內，均無礙於其為共同正犯之成立
    。查被告參與該詐欺集團，於本案犯行中負責提供帳戶並提
    領詐欺款項，進而交付李育承，足認被告、李育承及實施詐
    騙告訴人之詐欺集團成員間，具有相互利用之共同犯意，而
    各自分擔部分犯罪行為，就本案犯行具有犯意聯絡與行為分
    擔，為共同正犯。
  ㈢罪數關係：
　　⒈被告提供帳戶，繼而提領2次款項之行為，其各次行為均
　　  係於密接之時間實施，侵害同一法益，各行為之獨立性薄
　　  弱，依一般社會通念，應評價為數個舉動之接續進行，為
　　  接續犯，應論以一罪。
    ⒉被告係以一行為同時觸犯參與犯罪組織、3人以上共同犯
　　  詐欺取財、一般洗錢等罪名，為想像競合犯，從一重處3
　　  人以上共同犯詐欺取財罪。
  ㈣刑之加重減輕事由
　　⒈按犯洗錢防制法第14條之罪，在偵查或審判中自白者，減
      輕其刑，洗錢防制法第16條第2項定有明文。復按想像競
      合犯係一行為觸犯數罪名，行為人犯罪行為侵害數法益皆
      成立犯罪，僅因法律規定從一重處斷科刑，而成為科刑一
      罪而已，自應對行為人所犯各罪均予適度評價，始能對法
      益之侵害為正當之維護。因此法院於決定想像競合犯之處
      斷刑時，雖以其中最重罪名之法定刑作為裁量之準據，惟
      具體形成宣告刑時，亦應將輕罪之刑罰合併評價。基此，
      除非輕罪中最輕本刑有較重於重罪之最輕本刑，而應適用
      刑法第55條但書規定重罪科刑之封鎖作用，須以輕罪之最
      輕本刑形成處斷刑之情形以外，則輕罪之減輕其刑事由若
      未形成處斷刑之外部性界限，自得將之移入刑法第57條或
      第59條之科刑審酌事項內，列為是否酌量從輕量刑之考量
      因子。是法院倘依刑法第57條規定裁量宣告刑輕重時，一
      併具體審酌輕罪部分之量刑事由，應認其評價即已完足，
      尚無過度評價或評價不足之偏失（最高法院109年度台上
      字第3936號判決意旨參照）。查被告於本院審理時自白犯
      行，本應依洗錢防制法第16條第2項之規定減輕其刑，雖
      因想像競合犯之關係而從一重之三人以上共同詐欺取財罪
      處斷，上開輕罪之減輕其刑事由未形成處斷刑之外部性界
      限，然依前揭說明，仍應於依刑法第57條之規定量刑時，
　　　仍應併予衡酌此部分減刑事由。
    ⒉又刑法第339條之4第1項第2款其法定刑係1年以上7年以下
　　　有期徒刑，得併科100萬元以下罰金，然同為三人以上共
      同詐欺取財之人，其原因動機不一，犯罪情節未必盡同，
      其以三人以上共同詐欺取財行為所造成危害社會之程度自
      屬有異，法律科處此類犯罪，所設之法定最低本刑卻同為
      「1年以上有期徒刑」，不可謂不重，於此情形，自非不
      可依客觀之犯行與主觀之惡性二者加以考量其情狀，是否
      有可憫恕之處，適用刑法第59條之規定酌量減輕其刑，期
      使個案裁判之量刑，能斟酌至當，符合罪刑相當原則及比
      例、平等原則。經查，被告因思慮欠周觸犯本案罪刑，然
      其業已勉力賠償告訴人王瀞瑩新臺幣（下同）10,000元，
      此有本院公務電話紀錄表1份在卷可按（見本院卷二第65
      頁），可見被告已盡力彌補告訴人所受損害，確有悔意。
      又被告係參與較末端之犯罪分工，參與犯罪之程度有限，
      並非犯罪集團的主導者，實際所獲利益亦有限，是衡情依
      刑法第339條之4第1項第2款之三人以上共同詐欺取財罪科
      以最低度刑即有期徒刑1年以上，容有情輕法重之虞，爰
　　　就被告所犯上揭犯行，依刑法第59條規定酌量減輕其刑。
  ㈤爰以行為人之責任為基礎，審酌被告不思循正當管道獲取財
    物，貪圖不法利益，參與詐欺集團擔任提領款項之車手角色
    ，造成告訴人受有財產上之損害，亦使詐欺集團得藉此掩飾
    詐欺所得款項，造成追訴機關追查之困難，所為實屬不該，
    應予非難，惟念其犯後終能自白犯罪，態度尚可，且合於洗
    錢防制法第16條第2項所定減輕其刑事由，兼衡其在本案犯
    罪中所扮演之角色、參與犯罪程度，暨其犯罪動機、目的、
    手段、所生損害及智識程度、生活狀況等一切情狀，量處如
    主文所示之刑，以示懲儆。
四、沒收
　  本案帳戶內尚未提領之詐欺款項5,000元，未據扣案，此有
    台新國際商業銀行股份有限公司111年10月19日台新總作文
    字第1110029105號函暨所檢附之交易明細表1份可按（見本
    院卷二第119頁及第12頁），雖為被告本案犯罪所得，惟其
    既已賠償告訴人10,000元，已如前述，倘再追徵此部分犯罪
    所得，則疊加上開其已給付之賠償金額，可能因將來執行名
    義之競合導致過量之執行扣押或追徵風險，有過苛之虞，是
    依刑法第38條之2第2項規定，不予宣告沒收或追徵，附此敘
    明。
據上論斷，應依刑事訴訟法第273條之1第1項、第299條第1項前
段、第310條之2、第454條第2項，判決如主文。
本案經檢察官李巧菱提起公訴，經檢察官郭昭吟到庭執行職務
中　　華　　民　　國　　111 　年　　11　　月　　30　　日
　　　　　　　　　刑事第二十三庭  法  官  程欣儀
上正本證明與原本無異。 
如不服本判決應於收受送達後20日內向本院提出上訴書狀，並應
敘述具體理由；其未敘述上訴理由者，應於上訴期間屆滿後20日
內向本院補提理由書（均須按他造當事人之人數附繕本）「切勿
逕送上級法院」。告訴人或被害人如對於本判決不服者，應具備
理由請求檢察官上訴，其上訴期間之計算係以檢察官收受判決正
本之日期為準。 因疫情而遲誤不變期間，得向法院聲請回復原
狀。
                                  書記官  呂慧娟 
中　　華　　民　　國　　111 　年　　12　　月　　1 　　日
附錄本案論罪科刑法條：
組織犯罪防制條例第3條：
發起、主持、操縱或指揮犯罪組織者，處3年以上10年以下有期
徒刑，得併科新臺幣1億元以下罰金；參與者，處6月以上5年以
下有期徒刑，得併科新臺幣1千萬元以下罰金。但參與情節輕微
者，得減輕或免除其刑。

洗錢防制法第14條：
有第二條各款所列洗錢行為者，處7年以下有期徒刑，併科新臺
幣5百萬元以下罰金。
前項之未遂犯罰之。
前二項情形，不得科以超過其特定犯罪所定最重本刑之刑。

刑法第339條之4：
犯第339條詐欺罪而有下列情形之一者，處1年以上7年以下有期
徒刑，得併科1百萬元以下罰金：
一、冒用政府機關或公務員名義犯之。
二、三人以上共同犯之。
三、以廣播電視、電子通訊、網際網路或其他媒體等傳播工具，
    對公眾散布而犯之。
前項之未遂犯罰之。
附件：
臺灣臺北地方檢察署檢察官起訴書
                                    110年度偵字第11381號
　　被　　　告　鄭衛鴻　男　40歲（民國00年0月00日生）
　　　　　　　　　　　　住○○市○○區○○路0段000巷00號
　　　　　　　　　　　　國民身分證統一編號：Z000000000號
　　　　　　　　張仁韋　男　33歲（民國00年00月00日生）
　　　　　　　　　　　　住○○市○○區○○路000巷00號3樓
　　　　　　　　　　　　（另案在法務部○○○○○○○執行                        中）
　　　　　　　　　　　　國民身分證統一編號：Z000000000號
上列被告等因詐欺等案件，已經偵查終結，認應該提起公訴，茲
將犯罪事實及證據並所犯法條分敘如下：
　　　　犯罪事實
一、鄭衛鴻、張仁韋加入李育承（另行通緝）所屬之詐欺犯罪組
    織，與李育承基於加重詐欺、洗錢、參與組織之犯意聯絡，
    先由該詐欺集團成員於民國109年11月13日假冒王瀞瑩友人
    向王瀞瑩借錢，王瀞瑩信以為真，於同日9時42分許，以手
    機上網操作網路銀行轉帳新台幣（下同）15,000元至對方指
    定鄭衛鴻之台新銀行帳號000-0000000000000000號帳戶，再
    由鄭衛鴻於同日14時48分5秒、14時50分25秒許，提領1,000
    元、9,000元後，在新北市○○區○○街00號前將1萬元交給
　　李育承，以此方式製造資金斷點。
二、案經王瀞瑩訴請臺北市政府警察局萬華分局報告偵辦。
　　　　　　證據並所犯法條
一、證據清單：
編號 證據名稱 待證事實 1 被告鄭衛鴻於警詢及偵查中之供述 被告鄭衛鴻受友人「陳維仁」實即被告張仁韋所指使申辦台新銀行帳號000-00000000000000號帳戶並提供給被告張仁韋使用，被告鄭衛鴻只是依友人綽號「哥」實即同案被告李育承請求在收到告訴人王靜瑩所匯入之款項後，前往銀行分次提領共10,000元後交付予同案被告，被告鄭衛鴻不知匯入之款項為詐騙所得等事 實。 2 被告張仁韋於偵查中之供述 被告鄭衛鴻有跟被告張仁韋說缺繳納一條罰金款項的錢，被告張仁韋就把被告鄭衛鴻介紹給同案被告，被告張仁韋沒有叫被告鄭衛鴻去 辦門號等事實。 3 告訴人王瀞瑩於警詢之指訴 告訴人遭詐騙而匯款15000元至被告鄭衛鴻前開台新銀行帳戶之事實。 4 內政部警政署反詐騙諮詢專線紀錄表、新北市政府警察局新店分局安康派出所受理刑事案件報案三聯單、受理各類案件紀錄表、受理詐騙帳戶通報警示簡便格式表、匯款明細截圖各1份 告訴人遭詐騙而匯款15,000元至被告鄭衛鴻前開台新銀 行帳戶之事實。 5 台新國際商業銀行109年12月29日函暨檢附之交易明細。 告訴人匯款15,000元至被告鄭衛鴻前開台新銀行帳戶及隨即提領1,000元及9,000元 之事實。 
二、核被告2人所為，均係犯刑法第339條之4第1項第2款之加重
    詐欺取財、組織犯罪條例第3條第1項後段參與組織及違反洗
    錢防制法第2條第1款、第2款規定，而應依同法第14條第1項
    處罰之一般洗錢等罪嫌。被告2人與同案被告間，有犯意聯
    絡及行為分擔，為共同正犯。被告2人以一行為觸犯上開3罪
    名，為想像競合犯，請從一重處斷。
三、依刑事訴訟法第251條第1項提起公訴。
　  此　致
臺灣臺北地方法院
中　　華　　民　　國 　 110　　年　　7　　月　　31　　日
　　　　　　　　　　 　        檢　察　官 李 巧 菱
本件正本證明與原本無異
中　　華　　民　　國　　110　　年　　8 　 月　　17　　日
                               書　記　官 賴 昀
附錄本案所犯法條全文：
中華民國刑法第339條之4
犯第 339 條詐欺罪而有下列情形之一者，處 1 年以上 7 年以
下有期徒刑，得併科 1 百萬元以下罰金：
一、冒用政府機關或公務員名義犯之。
二、三人以上共同犯之。
三、以廣播電視、電子通訊、網際網路或其他媒體等傳播工具，
    對公眾散布而犯之。
前項之未遂犯罰之。

洗錢防制法第2條
本法所稱洗錢，指下列行為：
一、意圖掩飾或隱匿特定犯罪所得來源，或使他人逃避刑事追訴
    ，而移轉或變更特定犯罪所得。
二、掩飾或隱匿特定犯罪所得之本質、來源、去向、所在、所有
    權、處分權或其他權益者。
三、收受、持有或使用他人之特定犯罪所得。

洗錢防制法第14條
有第二條各款所列洗錢行為者，處 7 年以下有期徒刑，併科新
臺幣 5 百萬元以下罰金。
前項之未遂犯罰之。
前二項情形，不得科以超過其特定犯罪所定最重本刑之刑。

組織犯罪防制條例第3條
發起、主持、操縱或指揮犯罪組織者，處 3 年以上 10 年以下
有期徒刑，得併科新臺幣 1 億元以下罰金；參與者，處 6 月以
上 5 年以下有期徒刑，得併科新臺幣 1 千萬元以下罰金。但參
與情節輕微者，得減輕或免除其刑。
具公務員或經選舉產生之公職人員之身分，犯前項之罪者，加重
其刑至二分之一。
犯第 1 項之罪者，應於刑之執行前，令入勞動場所，強制工作
，其期間為 3 年。
前項之強制工作，準用刑法第 90 條第 2 項但書、第 3 項及第
98 條第 2 項、第 3 項規定。
以言語、舉動、文字或其他方法，明示或暗示其為犯罪組織之成
員，或與犯罪組織或其成員有關聯，而要求他人為下列行為之一
者，處 3 年以下有期徒刑，得併科新臺幣 3 百萬元以下罰金：
一、出售財產、商業組織之出資或股份或放棄經營權。
二、配合辦理都市更新重建之處理程序。
三、購買商品或支付勞務報酬。
四、履行債務或接受債務協商之內容。
前項犯罪組織，不以現存者為必要。
以第 5 項之行為，使人行無義務之事或妨害其行使權利者，亦
同。
第 5 項、第 7 項之未遂犯罰之。